臺灣高雄地方法院刑事判決　　　　　　　96年度訴字第2452號
公　訴　人　臺灣高雄地方法院檢察署檢察官
被　　　告　乙○○
　　　　　　　　　　現於臺灣高雄女子監獄執行中
上列被告因偽造文書等案件，經檢察官提起公訴（95年度偵緝字
第3538、3539號），被告於本院準備程序中就被訴事實為有罪之
陳述，受命法官於聽取當事人之意見後，本院合議庭裁定改由受
命法官獨任以簡式審判程序審理，判決如下：
    主  文
乙○○連續犯業務侵占罪，累犯，處有期徒刑拾月；又犯行使偽
造私文書罪，累犯，處有期徒刑月；又犯竊盜罪，累犯，處有
期徒刑月；應執行有期徒刑壹年貳月。
    犯罪事實及理由
一、本件犯罪事實及證據，除犯罪事實欄中倒數第二行中「王淑
    貞」之記載，應更正為「甲○○」之記載；證據部分，補充
    被告於本院審理中之自白，餘均引用起訴書之記載（如附件
    ）。
二、按刑法業經總統於94年2 月2 日，以華總一義字第09400014
    901 號令修正公布，並自95年7 月1 日施行（下稱修正後刑
    法）。又行為後法律有變更者，適用行為時之法律。但行為
    後之法律有利於行為人者，適用最有利於行為人之法律，修
    正後刑法第2 條第1 項定有明文；而所謂「法律變更」與法
    律修正之概念有別，係指因法律修正而「刑罰」有實質之更
    異而言（如修正後新舊法法定本刑輕重變更），始有依上開
    規定為準據法而比較適用新法或舊法之問題。如新舊法處罰
    之輕重仍然相同，並無有利或不利之情形，即無適用上開規
    定為比較之餘地，自應依一般法律適用之原則，適用現行、
    有效之裁判時法論處（最高法院95年度臺上字第6909號判決
    意旨參照）。次按，新舊刑法關於刑之規定，雖同採從輕主
    義，係適用最有利於行為人之法律，既曰法律，自較刑之範
    圍為廣，比較時應就罪刑有關之共犯、未遂犯、連續犯、牽
    連犯、結合犯以及累犯加重、自首減輕、暨其他法定加減原
    因、與加減例等一切情形，綜其全部之結果，而為比較，再
    適用有利於行為人之法律處斷，最高法院24年上字第4634號
    判例著有明文。經查：
  (一)關於法定刑中之罰金部分，修正前刑法第33條第5 款規定「
    罰金：1 元以上。」，依80年5 月6 日修正前罰金罰鍰提高
    標準條例第3 條之規定，由司法院、行政院會銜於72年7 月
    27日發布，自72年8 月1 日施行，提高刑法所定罰金數額10
    倍，並依現行法規所定貨幣單位折算新臺幣條例第2 條之規
    定：「現行法規所定金額之貨幣單位為圓、銀元或元者，以
    新臺幣元之3 倍折算之。」，經折算為新臺幣後，則罰金刑
    之最輕刑度為新臺幣30元以上；修正後刑法第33條第5 款規
    定「罰金：新臺幣1 千元以上，以百元計算之。」，經比較
    新舊法結果，以舊法較有利於行為人。
  (二)修正後刑法第336 條第2 項之業務侵占罪，其法定刑中罰金
    之部分，修正為「新臺幣9 萬元以下罰金」，與修正前依罰
    金罰鍰提高標準條例第1 條前段及現行法規所定貨幣單位折
    算新臺幣條例第2 條之規定，提高10倍並折算為新臺幣後，
    亦為「新臺幣9 萬元以下罰金」，其罰金法定刑之上限二者
    固無差異，然其最低刑度業已變更，已如前述，故經比較新
    舊法結果，應適用行為時法即舊法較有利於被告（最高法院
    95年度臺上字第6958號判決意旨參照）。
  (三)關於累犯之部分，修正後刑法以故意再犯者為限，固較修正
    前之舊法有利於行為人，然本件被告於刑之執行完畢後，5
    年內故意再犯本件有期徒刑以上之罪，不論依修正前之刑法
    第47條，或修正後之刑法第47條第1 項之規定，其所為均合
    於累犯之規定，並無有利或不利之影響，依首揭說明，自無
    適用修正後刑法第2 條第1 項之規定，而為比較新舊法適用
    之必要（最高法院95年度臺上字第5599號判決意旨參照）。
  (四)關於連續犯之適用，因被告行為後新法業已刪除連續犯之規
    定，此刪除雖非犯罪構成要件之變更，但顯已影響行為人刑
    罰之法律效果，自屬法律有變更，經比較新舊法結果，修正
    後刑法尚無有利於被告，依修正後刑法第2 條第1 項前段之
    規定，應適用被告行為時之法律，即修正前刑法第56條之規
    定論以連續犯（最高法院95年5 月23日95年第8 次刑事庭會
    議決議參照）。
三、核被告乙○○就起訴書犯罪事實欄(一)所為，係犯修正前刑法
    第336 條第2 項之業務侵占罪。其先後多次業務侵占犯行，
    時間緊接、方法相同，所犯構成要件相同之罪名，顯係基於
    概括犯意反覆為之，為連續犯，應依修正前刑法第56條之規
    定以一罪論，並加重其刑。就起訴書犯罪事實欄(二)所為，係
    犯刑法第216 條、第210 條之行使偽造私文書罪、第320 條
    第1 項之普通竊盜罪。其偽造私文書之低度行為，為行使之
    高度行為所吸收，不另論罪。所犯上開三罪，犯意各別、罪
    名有異，應予分論併罰。又被告前因竊盜案件，經本院於92
    年6 月26日，以92年度簡字第2340號判處有期徒刑3 月確定
    ，於93年11月9 日縮刑期滿執行完畢，有臺灣高等法院被告
    前案紀錄表、本院院內索引卡紀錄表報表、臺灣高雄地方法
    院檢察署刑案資料查註紀錄表附卷可稽，其於刑之執行完畢
    後，5 年內故意再犯本件有期徒刑以上之罪，均為累犯，應
    依刑法第47條第1 項之規定，各加重其刑，並就所犯連續業
    務侵占罪部分，依同法第70條之規定，遞加之。爰審酌被告
    前有詐欺、侵占、竊盜及偽造文書等犯行，有臺灣高等法院
    被告前案紀錄表、本院院內索引卡紀錄表報表、臺灣高雄地
    方法院檢察署刑案資料查註紀錄表在卷為憑，素行堪認非佳
    ，並多次利用僱主之信任，侵占如起訴書附表一所示之物，
    顯見上開刑罰實難收警惕之效，自不應再予寬縱，且迄今尚
    未予被害人達成和解等情，惟斟酌被告所侵占及所竊財物，
    價值非鉅，其偽造私文書進而行使之犯行，情節尚非嚴重，
    犯罪所生之危害尚屬有限，犯後均坦承犯行，態度良好，並
    深表悔悟之意等一切情狀，分別量處如主文所示之刑，並定
    其應執行之刑，以示懲儆。末按，數罪併罰，有2 裁判以上
    者，依刑法第51條規定，定其應執行之刑，刑法第53條定有
    明文。而修正前刑法第51條規定：「數罪併罰，分別宣告其
    罪之刑，依左列各款定其應執行者：」其中第5 款規定：「
    宣告多數有期徒刑者，於各刑中之最長期以上，各刑合併之
    刑期以下，定其刑期。但不得逾20年。」；修正後刑法第51
    條第5 款規定：「宣告多數有期徒刑者，於各刑中之最長期
    以上，各刑合併之刑期以下，定其刑期。但不得逾30年。」
    ，經比較新舊法結果，新法並非有利於行為人，應依修正前
    刑法，定其應執行之刑。又依刑法第51條定應執行刑時，「
    裁判確定前犯數罪，其中一罪在新法施行前者，亦同（即亦
    應為新舊法比較）。」，最高法院95年5 月23日第8 次刑事
    庭會議決議可資參照。是本件被告所犯之連續業務侵占罪，
    既在95年7 月1 日刑法修正施行前犯之，揆諸上開說明，被
    告所犯上開三罪，即應依修正前刑法，定其應執行之刑，附
    此敘明。
四、依刑事訴訟法第273 條之1 第1 項、第299 條第1 項前段、
    第310 條之2 、第454 條第1 項，刑法第2 條第1 項前段、
    修正前刑法第56條、第336 條第2 項、刑法第216 條、第21
    0 條、第320 條第1 項、第47條第1 項、修正前刑法第51條
    第5 款、第70條，罰金罰鍰提高標準條例第1 條前段，判決
    如主文。
中　　華　　民　　國　　96　　年　　7 　　月　　13　　日
                  刑事第十一庭  法　官  戰諭威
以上正本證明與原本無異。
如不服本判決，應於判決送達後10日內，向本院提出上訴狀。
                                書記官  董明惠
中　　華　　民　　國　　96　　年　　7 　　月　　13　　日
附錄本判決論罪之法條：
中華民國刑法第336條：
對於公務上或因公益所持有之物，犯前條第1 項之罪者，處1 年
以上7 年以下有期徒刑，得併科5 千元以下罰金。
對於業務上所持有之物，犯前條第1 項之罪者，處6 月以上5 年
以下有期徒刑，得併科3 千元以下罰金。
前二項之未遂犯罰之。
中華民國刑法第216條：
行使第210 條至第215 條之文書者，依偽造、變造文書或登載不
實事項或使登載不實事項之規定處斷。
中華民國刑法第210條：
偽造、變造私文書，足以生損害於公眾或他人者，處5 年以下有
期徒刑。
中華民國刑法第320條：
意圖為自己或第三人不法之所有，而竊取他人之動產者，為竊盜
罪，處5 年以下有期徒刑、拘役或5 百元以下罰金。
意圖為自己或第三人不法之利益，而竊佔他人之不動產者，依前
項之規定處斷。
前二項之未遂犯罰之。
